【裁判字號】    95,易,30
【裁判日期】    951009
【裁判案由】    電信法
【裁判全文】
臺灣臺北地方法院刑事判決
公  訴  人  臺灣臺北地方法院檢察署檢察官
被      告  乙○○
            丙○○
上列被告因違反電信法案件，經檢察官聲請簡易判決處刑（94年
度偵字第19163、20631號），本院認不宜以簡易判決處刑，改依
通常程序審理，判決如下：
    主    文
乙○○違反無線電頻率、電功率、發射方式等有關電波監理業務
，由交通部統籌管理，非經交通部核准，不得使用之規定，未經
核准擅自使用無線電頻率，處拘役拾伍日，併科罰金新臺幣壹
拾貳萬元，拘役如易科罰金，罰金如易服勞役，均以銀元佰元
即新臺幣玖佰元折算壹日。扣案如附表所示之電信器材均沒收。
丙○○無罪。
    事    實
一、乙○○明知電台須經交通部許可始得設置，經審驗合格發給
    執照始得使用，且無線電頻率、電功率、發射方式等有關電
    波監理業務，由交通部統籌管理，非經核准，不得使用。詎
    仍透過詹建興（經檢察官另為不起訴處分）之介紹向朱世紀
    （其違反電信法等行為，前經臺灣板橋地方法院、臺灣高等
    法院以九十二年度易字第二七七○號、九十二年度上易字第
    一一六○號判決確定）承接址設臺北縣板橋市○○路○段二
    號二六樓之一，未經主管機關核准之地下電台（含如附表所
    示之電信器材，該址房地所有權人係大企谷建設有限公司，
    乙○○係向為檢察官另為不起訴處分之該公司負責人蔡萬議
    承租），並自民國九十三年九月間某日起至九十四年七月二
    十六日為警查獲之日止，以「大漢之聲廣播電台」為台呼，
    使用ＦＭ九四點七兆赫頻道，由甲○○、鄭雅芝等人（經檢
    察官另為不起訴處分）為主持人，以播放事先製妥之錄音內
    容，或以電話轉接、線上對談之方式，透過裝置於前址之設
    備向臺北市○○○路及臺北縣板橋市、三重市、新莊市等地
    區發送射頻訊息播放節目，而為警於九十四年七月二十六日
    至上址搜索查獲，並扣得如附表所示電信器材。
二、案經內政部警政署電信警察隊第一中隊報告臺灣臺北地方法
    院檢察署檢察官偵查聲請簡易判決處刑，本院認不宜以簡易
    判決處刑，改依通常程序審理。
    理    由
甲、程序方面：被告乙○○、丙○○對於公訴人提出之證據資料
    ，均不爭執其證據能力（被告丙○○於審理中對警詢筆錄之
    證據能力已不爭執，本院(二)卷第一四頁參照），本院審酌該
    等言詞供述及書面做成時之狀況，並無不宜作為證據之情事
    ，依刑事訴訟法第一百五十九條之五第二項，得作為證據。
乙、實體方面：
壹、被告乙○○方面：
一、訊據被告乙○○對上開事實坦承不諱（本院(二)卷第一三頁參
    照），核與證人詹建興、證人即大漢之聲廣播電台「快樂人
    生」節目主持人鄭雅之證述情節大致相符（臺灣臺北地方法
    院檢察署九十四年度偵字第一九一六三號偵查卷第二一、八
    二頁、本院(二)卷第一五頁參照），且有行政院新聞局九十四
    年四月二十八日新廣二字第○九四○六二二三六六號函附該
    局廣播電視事業處廣播電台節目紀錄表、交通部電信總局北
    區電信監理站派員蒐證實地勘查作成之非法廣播電台及電波
    干擾處理報告表所附照片（發射機及天線位置【含ＧＰＳ位
    置場強值及計頻值】：臺北縣板橋市○○路○段二號二六樓
    之一及頂樓水塔上、饋線進入排風管、播音室門牌號碼）、
    ＦＭ九四‧七兆赫現場勘查圖、九十四年六月十四日節目內
    容摘要（本院九十四年度聲搜字第九九六號卷第七至一○頁
    參照）、現場照片三幀附卷可稽（前開偵查卷第六一至第六
    二頁參照），足以擔保被告乙○○前開任意性自白與事實相
    符，事證明確，被告乙○○犯行堪予認定。
二、核被告乙○○所為，係違反電信法第四十八條第一項無線電
    頻率、電功率、發射方式等有關電波監理業務，由交通部統
    籌管理，非經交通部核准，不得使用之規定，應依電信法第
    五十八條第二項之罪論處（原起訴意旨認被告涉犯電信法第
    五十八條第一項罪嫌，業經公訴檢察官於九十五年九月二十
    六日審理期日當庭更正，本院(二)卷第一三頁參照）。而被告
    乙○○行為後，刑法業於九十四年二月二日修正公布部分條
    文，並自九十五年七月一日施行。依修正後刑法第二條第一
    項規定：「行為後法律有變更者，適用行為時之法律。但行
    為後之法律有利於行為人者，適用最有利於行為人之法律。
    」，此條規定與刑法第一條罪刑法定主義契合，係規範行為
    後法律變更所生新舊法律比較適用之準據，是刑法第二條本
    身雖經修正，尚無比較新舊法之問題，應一律適用裁判時之
    現行刑法第二條，以決定適用之刑罰法律。而刑法第十一條
    關於本法總則對於其他刑罰法規之適用規定，由原條文：「
    本法總則於其他法令有刑罰之規定者，亦適用之。但其他法
    令有特別規定者，不在此限」，增訂與修正文字為：「本法
    總則於其他法『律』有刑罰『或保安處分』之規定者，亦適
    用之。但其他法律有特別規定者，不在此限。」，是關於本
    條之增訂，無關犯罪行為可罰性要件之變更，亦應適用裁判
    時之新法，均合先敘明。又本次修正涵蓋之範圍甚廣，故比
    較新舊法時，應就罪刑有關之共犯、牽連犯、連續犯、有無
    累犯加重、自首減輕暨其他法定加減原因與加減例等一切情
    形，綜其全部罪刑之結果而為比較，復有最高法院九十五年
    五月二十三日九十五年第八次刑庭會議決議可資參照。查：
  (一)被告乙○○行為時之刑法第四十一條第一項前段規定：「犯
    最重本刑為五年以下有期徒刑以下之刑之罪，而受六個月以
    下有期徒刑或拘役之宣告，因身體、教育、職業、家庭之關
    係或其他正當事由，執行顯有困難者，得以（銀元）一元以
    上三元以下折算一日，易科罰金。」。又依被告乙○○行為
    時所應適用之九十五年五月十七日修正前罰金罰鍰提高標準
    條例第二條規定（現已刪除），就易科罰金折算標準應照原
    定數額提高一百倍折算，是本件被告乙○○行為時之易科罰
    金折算標準，配合現行法規所定貨幣單位折算新臺幣條例第
    二條規定，應以銀元一百元至三百元即新臺幣三百元至九百
    元折算一日。惟被告乙○○行為後現行刑法第四十一條第一
    項前段修正為：「犯最重本刑為五年以下有期徒刑以下之刑
    之罪，而受六個月以下有期徒刑或拘役之宣告者，得以新臺
    幣一千元、二千元或三千元折算一日，易科罰金。」，最少
    應以新臺幣一千元折算一日。經比較，以修正前之易科罰金
    折算標準較有利於被告乙○○。
  (二)關於易服勞役之折算標準，修正前刑法第四十二條第二項前
    段規定：「易服勞役以（銀元）一元以上三元以下，折算一
    日。但勞役期限不得逾六個月。」，而依被告乙○○行為時
    所應適用之九十五年五月十七日修正前罰金罰鍰提高標準條
    例第二條規定（現已刪除），就易服勞役折算標準應照原定
    數額提高一百倍折算，是本件被告乙○○行為時之易服勞役
    折算標準，配合現行法規所定貨幣單位折算新臺幣條例第二
    條規定，應以銀元一百元至三百元即新臺幣三百元至九百元
    折算一日。惟修正後之刑法第四十二條第三項規定：「易服
    勞役以新臺幣一千元、二千元或三千元折算一日。但勞役期
    限不得逾一年。」雖最少應以新臺幣一千元折算一日，最高
    可以新臺幣三千元折算一日，但易服勞役期限最長可至一年
    ，仍以修正前之易服勞役折算標準較有利於被告乙○○。
  (三)據上，就上開各項條件綜其全部比較結果，均以修正前條文
    對被告為有利。自應依刑法第二條第一項前段規定，適用有
    利於被告之九十四年二月二日修正前規定以為論處。至於沒
    收，因必須適用電信法第六十條之特別規定，該條並未修正
    ，併予敘明。
三、再查，被告乙○○未經交通部核准，擅自使用無線電頻率，
    因而致干擾無線電波之合法使用之行為，其罪質中本含有反
    覆實施同一行為之特性，故其自九十三年九月間某日起至九
    十四年七月二十六日止多次使用無線電頻率之行為，應屬包
    括一罪，尚無刑法第五十六條連續犯規定之適用，附此敘明
    。爰審酌被告之犯罪動機、目的、所使用之電功率、發射方
    式等對電信秩序危害之程度、犯後對於上開行為自白不諱，
    態度良好及設置該非法電台之期間長短等一切情狀，量處如
    主文所示之刑，並依前開比較結果諭知拘役易科罰金、罰金
    易服勞役之折算標準，以資儆懲。扣案如附表所示之物，應
    依電信法第六十條規定，不問屬於犯人與否，沒收之。
貳、被告丙○○方面：
一、公訴意旨另以：被告丙○○明知大漢之聲廣播電台未經主管
    機關核准，仍擔任該電台政治性節目主持人，製作、主持政
    治性廣播節目內容，而透過該電台播送，顯與被告乙○○前
    開經本院論罪科刑之行為有犯意聯絡行為分擔，為共同正犯
    ，因認被告丙○○亦涉犯違反電信法第五十八條第二項、第
    四十八條第一項罪嫌云云。
二、按「犯罪事實應依證據認定之，無證據不得認定犯罪事實。
    」、「不能證明被告犯罪．．．應諭知無罪之判決。」刑事
    訴訟法第一百五十四條第二項、第三百零一條第一項分別定
    有明文。次按「事實之認定，應憑證據，如未能發現相當證
    據，或證據不足以證明，自不能以推測或擬制之方法，以為
    裁判基礎。」、「刑事訴訟法第一百六十一條已於民國九十
    一年二月八日修正公布，其第一項規定：檢察官就被告犯罪
    事實，應負舉證責任，並指出證明之方法。因此，檢察官對
    於起訴之犯罪事實，應負提出證據及說服之實質舉證責任。
    倘其所提出之證據，不足為被告有罪之積極證明，或其指出
    證明之方法，無從說服法院以形成被告有罪之心證，基於無
    罪推定之原則，自應為被告無罪判決之諭知。」最高法院亦
    分別著有四十年臺上字第八六號、九十二年臺上字第一二八
    號判例可資參照。
三、本件公訴人指訴被告丙○○涉有前述犯嫌，主要係以行政院
    新聞局廣播電視事業處於九十四年四月二十一日晚間十時至
    十二時側錄大漢之聲廣播電台節目內容，係被告丙○○之談
    話，而被告乙○○、證人詹建興於警詢、偵查中指稱被告丙○○係該時段節目主持人，雖被告乙○○、證人詹建興於本
    院所陳與警詢中不同，但應以警詢時較為實在云云。惟訊據
    被告丙○○堅詞否認有何公訴人所指犯行，辯稱：九十四年
    四月二十一日遭測錄的內容確為伊的言論，但伊只是接受證
    人即該時段節目主持人甲○○，以電話連線方式的ＣＡＬＬ
      ＯＵＴ訪問，證人甲○○主持的地點是伊以前開設珈瑪股
    份有限公司，因經營不善而轉讓給證人甲○○開設佳瑪企業
    社的房屋，不是與證人甲○○一起主持，主管機關只要長期
    聽一下該電台節目就可以知道伊根本不是電台主持人等語。
    經查，被告乙○○雖於警詢、偵查中供稱九十四年四月二十
    一日晚上十時至十二時節目為被告丙○○使用，該政治性節
    目於接手時就存在云云（前開偵查卷第八、八三頁參照），
    惟被告乙○○不僅於偵查中已陳稱未曾實際與被告丙○○接
    觸（前開偵查卷第七三頁參照），於本院審理時更進一步結
    證稱該等內容均係聽證人詹建興轉述（被告乙○○同意為證
    人，而為本院當庭依刑事訴訟法第二百八十七條之一裁定辯
    論程序分離，本院(二)卷第二五、二六頁參照）等語，是被告
    乙○○於警詢、偵查所言，均屬傳聞，並不足採。而證人詹
    建興雖於偵查供稱被告丙○○於案外人朱世紀經營該電台時
    即在公訴人所指訴之時段主持政論性節目（偵查卷第八二頁
    參照）。惟查，九十四年四月二十一日晚間十時至十二時的
    時段，係證人甲○○承租、主持而請被告丙○○發表意見等
    語，業據證人甲○○於警詢時供稱、本院審理時證述明確（
    前開偵查卷第二五頁、本院(二)卷第二○至二四頁參照），證
    人詹建興亦曾於警詢時供稱承租該晚間十時至十二時時段的
    代價是證人甲○○繳交、不知道被告丙○○有在九十四年四
    月二十一日晚間十時至十二時時段主持節目（前開偵查卷第
    一四、一五頁參照），足認證人詹建興證稱被告丙○○主持
    節目之陳述，除與證人甲○○證述參差外，前後亦有不符，
    罪證有疑，不能據為被告丙○○不利之證據。又被告丙○○
    雖確於九十四年四月二十一日透過大漢之聲廣播電台發表言
    論，但既然僅屬接受訪問，顯與被告乙○○未經核准擅自使
    用無線電頻率發送射頻信息分屬不同行為，尚不得因此推測
    其與被告乙○○具有犯意聯絡或行為分擔。至於申請名義人
    為被告丙○○之00000000號市內電話（前開偵查卷
    第四九頁參照），雖能轉接至大漢之聲廣播電台，但此係證
    人甲○○為主持之便而設定轉接，並非該電台電話等情，為
    證人甲○○所證述（本院(二)卷第二一頁參照），被告乙○○
    復證稱大漢之聲廣播電台ＣＡＬＬ  ＩＮ電話為00000
    000，行政電話為00000000，沒聽過00000
    000號電話等語（本院(二)卷第二七頁參照），故亦不能因
    此遽認被告丙○○與證人甲○○共同主持而與被告乙○○為
    共同正犯。是尚乏證據認定被告丙○○確有公訴人所指違反
    電信法之行為，公訴人所舉之證據與所指出之證明方法尚未
    足使本院確信被告丙○○犯罪。此外，於本院應依職權調查
    證據之範圍內，又查無其他積極證據足證被告丙○○有何公
    訴人所指犯行，揆諸前開說明，不能證明被告丙○○犯罪，
    應為被告丙○○無罪之諭知。
據上論斷，應依刑事訴訟法第四百五十二條、第二百九十九條第
一項前段、第三百零一條第一項，電信法第四十八條第一項、第
五十八條第二項、第六十條，刑法第二條第一項前段、第十一條
、九十四年二月二日修正前刑法第四十一條第一項前段、第四十
二條第二項、九十五年五月十七日修正前罰金罰鍰提高標準條例
第二條，現行法規所定貨幣單位折算新臺幣條例第二條，判決如
主文。
本案經檢察官蕭方舟到庭執行職務。
中    華    民    國    95    年    10    月    9     日
                  刑事第十庭審判長法  官  吳秋宏
                                  法  官  紀文惠
                                  法  官  姚念慈
以上正本證明與原本無異。
如不服本判決，應於判決送達後十日內，檢具繕本向本院提出上
訴狀上訴於臺灣高等法院。
                                  書記官  劉芸珊
中    華    民    國    95    年    10    月    9     日
附表
┌────────────┬────┬───────┐
│   品   名   規   格    │ 數  量 │所 有 人 姓 名│
├────────────┼────┼───────┤
│ＩＮＯＶＯＩＣＳ 聲音處 │ 壹 台  │  乙  ○  ○  │
│理器                    │        │              │
├────────────┼────┼───────┤
│ＢＥＸＴ 激勵器         │ 壹 台  │  乙  ○  ○  │
├────────────┼────┼───────┤
│功率放大器              │ 壹 台  │  乙  ○  ○  │
├────────────┼────┼───────┤
│ＰＨ ＯＮＩＣ 混音器    │ 壹 台  │  乙  ○  ○  │
├────────────┼────┼───────┤
│ＳＯＮＹ－ＭＤＳ－ＴＥ６│ 壹 台  │  乙  ○  ○  │
│４０ ＭＤ播放器         │        │              │
├────────────┼────┼───────┤
│ＭＡＲＡＮＴＺ ＣＤ４０ │ 貳 台  │  乙  ○  ○  │
│００ ＣＤ播放器         │        │              │
├────────────┼────┼───────┤
│ＴＥＣＨＮＩＣＳ ＲＳ－ │ 壹 台  │  乙  ○  ○  │
│ＴＲ２７２ 雙卡放音器   │        │              │
├────────────┼────┼───────┤
│ＭＯＳＳ ＦＭ－５６５ 麥│ 貳 支  │  乙  ○  ○  │
│克風                    │        │              │
└────────────┴────┴───────┘


司法院資訊處製作；財團法人民間司法改革基金會備份。
